【裁判字號】    97,豐簡上,1095
【裁判日期】    980219
【裁判案由】    詐欺
【裁判全文】
臺灣臺中地方法院刑事判決          97年度豐簡上字第1095號
上  訴  人
即  被  告  戊○○
上列被告因詐欺案件，上訴人不服本院豐原簡易庭中華民國97年
10月29日97年度豐簡字第769號第一審刑事簡易判決（聲請簡易
判決處刑案號：97年度偵字第20352號），提起上訴，及移送併
案審理（98年度偵字第324號），本院管轄之第二審合議庭判決
如下：
    主    文
原判決撤銷。
戊○○幫助意圖為自己不法之所有，以詐術使人將本人之物交付
，處有期徒刑月，如易科罰金，以新臺幣壹仟元折算壹日。緩
刑貳年。
    犯罪事實
一、戊○○於民國97年7月2日，因見報紙求職欄有應徵司機（車
    夫）之工作機會，經以電話聯絡後，有姓名、年籍不詳，自
    稱「林先生」之成年男子，向戊○○稱需提供履歷表、存摺
    及提款卡等物，以便公司將來作為取款記帳使用。戊○○既
    感覺其中有異，並可預見提供自己金融帳戶之存摺、提款卡
    及密碼供他人使用常與財產犯罪密切相關，且他人取得非本
    人之帳戶資料之目的，在於收受贓款及掩飾犯行不易遭人追
    查，仍基於容任他人利用其金融帳戶作為詐欺犯罪使用工具
    ，亦不違反其本意之幫助犯意，依「林先生」之指示，於同
    日下午2時許，在臺中市○○區○○路180之32號之統聯客運
    中清站，將其於中華郵政股份有限公司（原名為臺灣郵政股
    份有限公司）大雅郵局所申請開立之帳號00000000000000號
    （含局號）帳戶存摺、提款卡等，放置於該站之售票窗口，
    由「林先生」派遣姓名、年籍不詳之成年人前來收取。戊○○復於同日下午5時30分，於電話中將上開帳戶提款卡密碼
    告知「林先生」，容任「林先生」所屬詐欺集團成員使用其
    帳戶以遂行詐欺取財犯罪。旋該詐欺集團成員即共同基於意
    圖為自己不法所有之犯意聯絡，分別於（一）97年7月2日晚
    間7時10分，撥打電話向乙○○佯稱：係7-11便利商店之IFO
    TO數位影像服務人員，之前因乙○○購買商品時，於簽收單
    據上誤簽為分期付款，必須至自動櫃員機操作，才可取消等
    不實訊息，致乙○○陷於錯誤，於同日晚上7時29分，前往
    苗栗縣苑裡鎮農會山腳辦事處自動櫃員機前，將新臺幣（下
    同）4,436元匯入上開郵局帳戶內。（二）於97年7月2日某
    時，撥打電話予己○○佯稱：係雅虎奇摩網路拍賣網站之工
    作人員，告知己○○先前在該網站購買物品時，因交易過程
    中設定錯誤，須至自動櫃員機處設定始能取消設定等不實訊
    息，致己○○陷於錯誤，前往位於臺南縣永康市○○○路36
    3號郵局自動櫃員機前，於同日晚上8時8分，自友人陳靖蕙
    借用之帳戶中，將29,988元匯入上開郵局帳戶內。（三）97
    年7月2日某時，撥打電話向丁○○佯稱：係玉山銀行鳳山分
    行行員，之前於網路購買商品時，誤設定為分期付款方式，
    必須至自動櫃員機更改設定等不實訊息，致丁○○陷於錯誤
    ，而於同日晚間8時許，至高雄市○○區○○路343號玉山銀
    行大昌分行自動櫃員機前，將11,011元匯入上開郵局帳戶內
    。（四）97年7月2日晚間7時18分，撥打電話向丙○○佯稱
    ：係負責Yahoo奇摩拍賣網之員工，之前因丙○○在網路購
    物取貨時，於收貨單上誤簽為分期付款，必須至自動櫃員機
    依指示操作，才會取消等不實訊息，致丙○○陷於錯誤，於
    同日晚間8時28分，至嘉義縣嘉義市○○○路241號中國信託
    商業銀行自動櫃員機前，將19,497元匯入上開郵局之帳戶內
    。
二、案經臺中縣警察局豐原分局報告臺灣臺中地方法院檢察署檢
    察官偵查聲請簡易判決處刑，及高雄市政府警察局苓雅分局
    報告臺灣高雄地方法院檢察署呈請臺灣高等法院檢察署檢察
    長核轉臺灣臺中地方法院檢察署檢察官偵查後移送併案審理
    。
    理  由
一、程序方面（證據能力之說明）：
    按被告以外之人於審判外之言詞或書面陳述，除法律有規定
    者外，不得作為證據；又被告以外之人於審判外之陳述，雖
    不符前4條之規定，而經當事人於審判程序同意作為證據，
    法院審酌該言詞陳述或書面陳述作成時之情況，認為適當者
    ，亦得為證據。當事人、代理人或辯護人於法院調查證據時
    ，知有第159條第1項不得為證據之情形，而未於言詞辯論終
    結前聲明異議者，視為有前項之同意，刑事訴訟法第159條
    第1項、第159條之5分別定有明文。查被告戊○○於本院言
    詞辯論終結前並未就本院下列所引用之證據聲明異議，本院
    審酌各該證據資料並無顯不可信或違法不當之瑕疵，以之作
    為證據應屬適當，該等證據自均具有證據能力，合先敘明。
二、實體方面：
（一）上揭犯罪事實，均據上訴人即被告（下稱被告）戊○○於
      警詢、偵查中及本院審理時坦承不諱，核與被害人乙○○
      、丁○○、丙○○、己○○於警詢中指述如何遭詐騙各節
      大致相符，並有上開大雅郵局帳戶開戶資料、查詢帳戶最
      近交易資料及被害人乙○○、丁○○、丙○○、己○○分
      別提供之苑裡鎮農會、玉山銀行、中國信託商業銀行、郵
      局之自動櫃員機交易明細表（含影本）各1張附卷可稽，
      足徵被告前開自白與事實相符。
（二）又按刑法上之故意，可分為直接故意與不確定故意（間接
      故意），所謂「不確定故意」，係指行為人對於構成犯罪
      之事實，預見其發生而其發生並不違背其本意者，刑法第
      13條第2項定有明文，又衡諸常情，一般國人向金融機構
      開設帳戶，並無任何法令限制，若係正當用途，大可光明
      正大，自行申請供己使用，何須要求他人提供？再者，銀
      行帳戶之用途係用以存款，而存摺、提款卡、密碼等均係
      個人重要之物件，並具有一定金融交易目的及識別意義，
      一旦有人使用他人帳戶及上開物品供做不明使用，依一般
      認知，必是隱身幕後之使用人欲利用人頭帳戶掩飾其犯罪
      所得財物或財產上利益免於遭人追查，自極易於令人有與
      不法犯罪目的相關之合理懷疑，是被告係成年且智力成熟
      之人，對於他人利用上開存摺、提款卡、密碼作為犯詐欺
      取財罪之出入帳戶等情，應能預見其發生，且其發生不違
      背被告之本意。其有幫助上述不詳年籍姓名、自稱「林先
      生」之成年男子利用上開帳戶犯詐欺罪之不確定故意，允
      無疑義。事證明確，被告上開犯行堪予認定，應予依法論
      科。
（三）核被告所為，係犯刑法第30條第1項、第339條第1項之幫
      助詐欺取財罪。被告以一交付帳戶之行為幫助他人詐取被
      害人乙○○、丁○○、丙○○、己○○等人之錢財，為想
      像競合犯，應從一幫助詐欺取財罪處斷。又上開犯罪事實
      一、(二)所示之幫助詐欺取財犯行部分雖未據聲請（起訴
      ），然經檢察官移送併案審理，本院認該部分與已聲請簡
      易判決處刑部分，係具有想像競合犯之裁判上一罪關係，
      應為起訴效力所及，自應併予審理。再被告幫助他人犯詐
      欺取財罪，為從犯，應依刑法第30條第2項之規定，按正
      犯之刑度，減輕其刑。至前開詐欺集團成員等人，就上開
      詐欺取財犯行，互有犯意聯絡及行為分擔，固均為共同正
      犯，惟幫助犯係從犯，從屬正犯而成立，刑法上既無「共
      同幫助」之情，當亦無「幫助共同」之可言（最高法院95
      年台上字第6767號判決參照），附此敘明。
（四）原審以被告罪證明確予以論罪科刑，固非無見。然查，原
      審對於前開併案之具有想像競合裁判上一罪關係之犯罪事
      實，未及併予審理，容有未洽。被告以原審量刑過重云云
      ，提起上訴，雖無理由，惟原判決既有上述可議之處，即
      屬無可維持，自應由本院將原判決予以撤銷改判。爰審酌
      被告係智識成熟之成年人，對於詐騙集團收受他人帳戶以
      遂行詐騙目的之手法，應知之甚詳，竟提供他人帳戶予不
      法份子使用，助長犯罪風氣而影響社會治安及金融秩序，
      惟念其一時失慮始罹刑章，犯後已坦承犯行，顯有悔意等
      一切情狀，量處如主文第2項所示之刑，並諭知易科罰金
      之折算標準。末查，被告曾因偽造文書案件，經本院判處
      有期徒刑4月，於91年2月27日易科罰金執行完畢後，5年
      以內未曾因故意犯罪受有期徒刑以上刑之宣告，有臺灣高
      等法院被告前案紀錄表1份在卷可按，其因一時短於思慮
      ，致罹刑典，惟犯後深表悔意，復已與被害人乙○○、丁○○、丙○○、己○○成立調解，賠償被害人等之損害，
      有本院98年度中調字第19號、第20號、第21號、第196號
      調解程序筆錄4紙及台新銀行自動櫃員機交易明細表1紙（
      按：賠償被害人己○○部分）附卷可憑，衡其經此次懲處
      後當知警惕，應無再犯之虞，本院認其所受宣告之刑，以
      暫不執行為適當，併依刑法第74條第1項第2款規定宣告緩
      刑2年，以勵自新。
據上論斷，應依刑事訴訟法第455條之1第1項、第3項、第369條
第1項前段、第364條、第299條第1項前段，刑法第30條、第339
條第1項、第55條、第41條第1項前段、第74條第1項第2款，刑法
施行法第1條之1第1項、第2項前段，判決如主文。
本案經檢察官甲○○到庭執行職務。
中    華    民    國    98    年    2    月    19     日
                        臺灣臺中地方法院刑事第7庭
                            審判長法  官  陳慧珊
                                  法  官  莊嘉蕙
                                  法  官  丁智慧
上正本證明與原本無異。
本件不得上訴。
                                  書記官  林錦源
中    華    民    國    98    年    2    月    19     日
附錄本案論罪科刑法條全文：
刑法第339條第1項
意圖為自己或第三人不法之所有，以詐術使人將本人或第三人之
物交付者，處5年以下有期徒刑、拘役或科或併科1000元以下罰
金。


司法院資訊處製作；財團法人民間司法改革基金會備份。
